【裁判字號】    89,易,1438
【裁判日期】    890707
【裁判案由】    偽造文書等
【裁判全文】
臺灣板橋地方法院刑事判決                        八十九年度易字第一四三八號
    公  訴  人  臺灣板橋地方法院檢察署檢察官
    被      告  甲○○
右列被告因偽造文書案件，經檢察官提起公訴 (八十九年度偵字第三六八０號），本
院判決如左：
    主  文
甲○○行使偽造私文書，足以生損害於公眾及他人，處有期徒刑陸月；變造之乙○○
國民身分證及汽車駕駛執照上面之照片各壹枚、國道公路警察局第六警察隊樹林分隊
訊問筆錄上面偽造之「乙○○」署名壹枚及指印柒枚、台灣板橋地方法院檢察署訊問
筆錄上面偽造之「乙○○」之署名貳枚、夜間詢問同意書上面偽造之「乙○○」署名
及指印各壹枚、逮捕通知書上面偽造之「乙○○」署名及指印各壹枚沒收。又收受贓
物，處有期徒刑伍月。應執行有期徒刑拾月；變造之乙○○國民身分證及汽車駕駛執
照上面之照片各壹枚、國道公路警察局第六警察隊樹林分隊訊問筆錄上面偽造之「乙
○○」署名壹枚及指印柒枚、台灣板橋地方法院檢察署訊問筆錄上面偽造之「乙○○
」之署名貳枚、夜間詢問同意書上面偽造之「乙○○」署名及指印各壹枚、逮捕通知
書上面偽造之「乙○○」署名及指印各壹枚沒收。
    事  實
一、甲○○於民國八十二年間因違反麻醉藥品管理條例案件，經台灣台北地方法院判
    處拘役五十日確定，又於八十三年間因違反麻醉藥品管理條例及槍砲彈藥刀械管
    制條例案件，經本院判處有期徒刑九月確定，又於八十四年間因違反麻醉藥品管
    理條例案件，經台灣高等法院判處有期徒刑三年確定，又於八十四年間因違反麻
    醉藥品管理條例，經台灣台北地方法院判處有期徒刑五月確定，嗣均接續執行，
    於八十六年八月六日假釋，又於八十八年十一月三十日撤銷假釋，應執殘刑二年
    一月十九日，尚未執行完畢，猶不知悔改，（一）於八十八年五月間某日，在台
    北縣樹林市○○道路附近，見乙○○所有之國民身分證、汽車駕駛執照及全民健
    康保險卡各一張遺失於該處，竟意圖為自己不法之所有，拾後侵占入己。復基於
    行使變造特種文書之故意，於八十八年六月間某日，在臺北縣樹林鎮○○街六十
    一巷四十弄十七號之一住處，將前開乙○○所有之國民身份證及汽車駕駛執照上
    面之乙○○相片撕下，換貼自己相片，以此方式變造國民身份證及汽車駕駛執照
    ，足生損害於乙○○及戶政機關對戶政資料管理之正確性及監理機關對汽車駕駛
    管理之正確性。（二）甲○○明知姓名年籍不詳、綽號「阿智」之男子所持有之
    車號ＮＭ—九三五五號（其上懸掛車號ＭＺ—一七五０號車牌二面）之自用小客
    車，係屬來源不明之贓物，竟另行基於收受贓物之犯意，於八十八年十二月二十
    日，在台北縣中和市○○路及三民路口，自「阿智」收受該部贓車並供己使用。
    （三）嗣於八十八年十二月二十二日凌晨一時三十五分許，甲○○駕駛前開贓車
    行經國道二號公路西向十四公里六百公尺處，為警當場查獲，惟甲○○因另有麻
    醉藥品管理條例案件通緝中，其恐遭緝獲，遂於同日凌晨四時許，在國道公路警
    察局第六警察隊樹林分隊接受調查訊問製作筆錄時，行使前開經變造之乙○○國
    民身份證，向承辦警員表示其為「乙○○」，以「乙○○」之名義應訊。甲○○
    復基於行使偽造私文書之犯意，在警方提供之「夜間詢問同意書」及「逮捕通知
    書」上，分別偽造「乙○○」署名及指印各一枚，完成偽造並持以行使，足以生
    損害於乙○○及警方對犯罪偵查之正確性。甲○○復基於同一偽造署押之犯意，
    先於內政部警政署國道公路警察局第六警察隊偵訊（談話）筆錄之被訊問人欄下
    偽造乙○○之署名一枚，及在該被訊問人欄與筆錄騎縫處，按捺指印文共七枚；
    嗣甲○○於同日（二十二日）經移送台灣板橋地方法院檢察署受訊時，甲○○復
    基於同一偽造署押及行使變造特種文書之犯意，向檢察署檢察官表示其為「乙○
    ○」，並偽簽「乙○○」之署名一枚在訊問筆錄之受訊人欄下；嗣甲○○於八十
    九年一月十二日在台灣板橋地方法院檢察署接受偵查時，亦基於同一偽造署押犯
    意，在訊問筆錄之受訊人欄下偽造「乙○○」署名一枚，均足以生損害於乙○○
    及檢察官對犯罪偵查之正確性。
二、案經內政部警政署國道公路警察局第六警察隊報請台灣板橋地方法院檢察署檢察
    官偵查起訴。
    理  由
一、右揭事實欄（一）及（三）所載之侵占遺失物、行使變造特種文書、行使偽造私
    文書、偽造署押等事實，業據被告甲○○於檢察署偵查中及本院審理中均坦承不
    諱。復經被害人乙○○於偵查中證述證件遺失及遭人冒用之情節甚詳。此外，有
    經變造之乙○○國民身份證及汽車駕駛執照影本各一紙，及乙○○遺失之健保卡
    影本一紙（附於偵字第二九九號卷第三一頁）足參。再者，被告冒用乙○○之名
    義應訊並偽造署押，亦有前揭內政部警政署國道公路警察局第六警察隊查獲犯罪
    嫌疑人之偵訊（談話）筆錄及檢察官訊問筆錄在偵查卷可證。又有被告偽造之夜
    間詢問同意書、逮捕通知書各一份（附於偵字第二九九號卷第七頁及第十四頁）
    可證。此部分事證明確，被告甲○○犯行堪以認定。
二、右揭事實欄（二）部分，訊據被告甲○○固坦承於右揭時地向綽號「阿智」男子
    收受所前開自小客車之事實，惟矢口否認有何收受贓物犯行，辯稱：伊不知該車
    為贓物云云。經查，上開車號ＮＭ—九三五五號（其上懸掛車號ＭＺ—一七五０
    號車牌二面）自小客車之失竊情節，業據被害人王順吉於警訊時證述在卷，並有
    車輛竊盜資料個別查詢報表、車輛車牌失竊作業查獲車輛認可資料及贓物認領保
    管單據各一紙附卷足稽，是以該車號ＮＭ—九三五五號（其上懸掛車號ＭＺ—一
    七五０號車牌二面）自小客車係屬失竊之贓物，應屬無疑。次查，被告於收受前
    開贓車時，並未檢視行車執照，且被告使用車輛時亦因鑰匙與車輛不符而懷疑該
    車係贓車等情，業據被告於偵查中自承在卷（見偵字第三六八０號卷第十六頁反
    面）。依社會常情，被告收受車輛為擔保來源之正當性，必先檢視行車執照，此
    為眾所周知，則被告於收受車輛時並未檢視復未收執該行車執照，顯與常情不符
    ，況被告已發覺鑰匙與車輛不符，是以被告所辯，顯係卸責之詞，不足採信，其
    犯行應堪認定。
三、核被告甲○○侵占乙○○身份證、汽車駕駛執照及全民健康保險卡所為，係犯刑
    法第三百三十七條之侵占遺失物罪。又被告變造乙○○身份證及汽車駕駛執照後
    進而行使，係犯同法第二百十六條、第二百十二條之行使變造特種文書罪。又被
    告收受贓車所為，係犯同法第三百四十九條第一項之收受贓物罪。又被告偽造乙
    ○○之夜間訊問同意書及逮捕通知書並行使，係犯刑法第二百十六條、第二百十
    條之行使偽造私文書罪，公訴人就此部分認係犯刑法第二百十七條之罪，起訴法
    條容有未洽，應予變更。又被告偽造乙○○署押於警訊筆錄及偵查筆錄之行為，
    係犯同法第二百十七條第一項之偽造署押罪。被告雖有多次偽造署押、行使變造
    身分證、行使偽造私文書行為，惟被告係基於同一犯意而接續於警訊及偵查筆錄
    中為之，侵害同一法益，應為單純一罪，非連續犯；公訴人認行使變造特種文書
    部分有連續犯關係，容有誤會，附此說明。又被告變造特種文書、偽造私文書之
    低度行為，應分別為行使之高度行為所吸收，不另論罪；又被告偽造署押於夜間
    詢問同意書及逮捕通知上，其偽造署押係偽造私文書之部分行為，亦不另論罪。
    被告所犯侵占遺失物罪、行使變造特種文書罪、行使偽造私文書、及偽造署押罪
    間，有方法結果之牽連關係，為牽連犯，應依同法第五十五條之規定，從一重之
    行使偽造私文書罪處斷。被告所犯前開收受贓物罪及行使偽造私文書罪間，犯意
    各別，罪名有異，應予分論並罰。爰審酌被告犯罪之動機、目的、手段，及其品
    行、生活狀況、智識程度、犯罪所生之損害，及犯罪後態度等一切情狀，量處如
    主文所示之刑，並定其應執行刑。
四、變造之乙○○國民身分證及汽車駕駛執照上之照片各一枚，係被告所有而供其犯
    罪所用之物，應依法宣告沒收。又國道公路警察局第六警察隊樹林分隊訊問筆錄
    上面偽造之「乙○○」署名一枚、指印七枚，台灣板橋地方法院檢察署訊問筆錄
    上面偽造之「乙○○」之署名二枚，夜間訊問同意書上面偽造之「乙○○」署名
    及指印各一枚，逮捕通知書上面偽造之「乙○○」署名及指印各一枚，應依刑法
    第二百十九條規定宣告沒收。
據上論斷，應依刑事訴訟法第三百條、第二百九十九條第一項前段，刑法第二百十六
條、第二百十條、第二百十二條、第二百十七條第一項、第二百十九條、第三百三十
七條、第三百四十九條第一項、第五十五條、第三十八條第一項第二款、第五十一條
第五款，罰金罰鍰提高標準條例第一條前段，判決如主文。
本案經檢察官賴惠慈到庭執行職務
中      華      民      國    八十九    年      七      月      七      日
                                      臺灣板橋地方法院刑事第二庭
                                          法  官  黃  惠  瑛
右正本證明與原本無異。
如不服本判決，應於判決送達後十日內，向本院提出上訴狀。
                                          書記官  張  志  華
中      華      民      國    八十九    年      七      月     十二     日
附錄本案論罪科刑法條全文：
刑法第二百十六條
行使第二百十條至第二百十五條之文書者，依偽造、變造文書或登載不實事項或使登
載不實事項之規定處斷。
刑法第二百十條
偽造、變造私文書，足以生損害於公眾或他人者，處五年以下有期徒刑。
刑法第二百十七條
偽造印章、印文或署押，足以生損害於公眾或他人者，處三年以下有期徒刑。
盜用印章、印文或署押，足以生損害於公眾或他人者，亦同。
刑法第二百十九條
偽造之印章、印文或署押，不問屬於犯人與否，沒收之。
刑法第三百三十七條
意圖為自己或第三人不法之所有，而侵占遺失物、漂流物或其他離本人所持有之物者
，處五百元以下罰金。
刑法第三百四十九條
收受贓物者，處三年以下有期徒刑、拘役或五百元以下罰金。
搬運、寄藏、故買贓物或為牙保者，處五年以下有期徒刑、拘役或科或併科一千元以
下罰金。
因贓物變得之財物，以贓物論。


司法院資訊處製作；財團法人民間司法改革基金會備份。
